【裁判字號】    97,重訴,4
【裁判日期】    980410
【裁判案由】    侵權行為損害賠償
【裁判全文】
臺灣板橋地方法院民事判決               97年度重訴字第4號
原      告  甲○○
            丙○○
                      樓
被      告  丁○○
訴訟代理人  賴俊睿律師
參  加  人  新安東京海上產物保險股份有限公司
法定代理人  李顯明
訴訟代理人  乙○○
上列當事人間請求侵權行為損害賠償事件，經本院於民國98年3
月10日言詞辯論終結，判決如下：
    主  文
被告應給付原告甲○○新臺幣貳佰陸拾柒萬陸仟壹佰伍拾柒元，
及自民國九十六年十二月十日起至清償日止，按年息百分之五計
算之利息。
被告應給付原告丙○○新臺幣壹佰貳拾陸萬仟伍佰肆拾玖元，
及自民國九十六年十二月十日起至清償日止，按年息百分之五計
算之利息。
原告其餘之訴駁回。
訴訟費用由被告負擔二分之一，餘由原告甲○○、丙○○按三分
之二、三分之一之比例負擔；參加訴訟費用由參加人負擔。
本判決第一、二項於原告甲○○以新臺幣捌拾玖萬元、原告丙○
○以新臺幣肆拾貳萬元供擔保，得假執行。但被告如分別以新臺
幣貳佰陸拾柒萬陸仟壹佰伍拾柒元、新臺幣壹佰貳拾陸萬仟伍
佰肆拾玖元為原告甲○○、丙○○預供擔保後，得免為假執行。
原告其餘假執行之聲請駁回。
    事實及理由
壹、程序方面：
一、按訴狀送達後，原告不得將原訴變更或追加他訴，但請求之
    基礎事實同一，或擴張、減縮應受判決事項之聲明者，不在
    此限，民事訴訟法第255 條第1 項第2 、3 款定有明文。
二、查原告提起本件訴訟，原告甲○○原請求被告應給付新臺幣
    （下同）3,385,974 元，原告丙○○原請求被告應給付2,83
    0,000 元；原告甲○○嗣於97年6 月19日具狀變更請求被告
    應給付5,169,174 元（見本院卷第38頁），原告丙○○於97
    年10月28日具狀變更請求被告應給付2,425,000 元（見本院
    卷第107 頁）；原告甲○○復於97年6 月19日具狀變更請求
    被告應給付5,053,141 元（見本院卷第167 、170 頁），揆
    諸首揭規定，原告所為核屬訴之擴張、減縮，於法並無不合
    ，應予准許。
貳、實體方面
一、原告主張：
  (一)被告於民國96年4 月1 日下午，駕駛車牌號碼為2927-QQ 號
    自用小客車，沿臺北縣泰山鄉○○○路往泰山鄉方向下坡直
    行，於同日下午3 時許，行經該路24之1 號前時，本應注意
    該路段時速不得超過50公里，並應注意車前狀況隨時採取必
    要之安全措施，而當時天候晴，日間自然光線，柏油路面乾
    燥，無缺陷，無障礙物，視距良好，並無不能注意之情事，
    竟疏於注意，竟貿然以約50至60公里之時速超速行駛，因而
    致煞車不穩，車輛失控跨越分向限制線駛入對向車道。適原
    告丙○○駕駛車牌號碼為2G-4229 號自用小客車，沿上開道
    路往林口方向上坡駛抵該處，見狀右閃不及而與被告駕駛之
    車輛發生碰撞，且同時撞擊由原告甲○○騎乘之車牌號碼為
    HUF-983 號重型機車，致原告丙○○受有右側股骨骨折、下
    巴撕裂傷、頭皮撕裂傷、右側第4 、5 肋骨骨折及門牙4 顆
    斷裂等傷勢，原告甲○○則受有右側橈尺骨骨折、右足第1
    、2 、3 蹠骨開放性骨折合併足部遠端神經壞死恢復不良、
    第4 腰椎壓迫性骨折等傷勢。被告上開犯行業經臺灣板橋地
    方法院檢察署檢察官提起公訴，並由臺灣板橋地方法院刑事
    庭以97年度交易字第179 號判決被告因過失傷害人，處拘役
    50日，如易科罰金，以新臺幣1000元折算壹日，減為拘役25
    日，如易科罰金，以新臺幣1000元折算壹日在案。是以被告
    之侵權行為應可認定，爰依侵權行為之法律關係，請求被告
    賠償下列金額：
  1.被告甲○○部分：
  (1)醫療及醫療用品費用：
  14,981元，有財團法人長庚紀念醫院（下稱長庚醫院）費用
    收據15紙可稽。
  原告因本件交通事故後，陸續接受健元中醫診所及康泰診所
    治療及復建，計支出4,490 元，有健元中醫診所之診斷証明
    書紙、門診費用明細表各1 紙、門診處方收費明細及收據6
    紙及康泰診所全明健保門診掛費收據16紙可稽。
  原告受被告撞擊至上排牙齒掉落，經黃耀宏牙醫診所估價：
    動假牙上床40,000元，故被告應給付原告裝置假牙費40,000
    元。
  原告因本件交通事故發生致生醫療消耗用品等費用共9,590
    元，請求被告給付9,590 元。
  (2)薪資損失：原告甲○○於未發生本案前，白天任職於香草花
    緣休閒農場，每月固定薪資37,000元，下班後兼職開計程車
    每月平均收入35,000元，故實際所得每月約72,000元，有香
    草花緣休閒農場薪資証明書及臺北縣計程車駕駛員職業工會
    收據可稽。自96年4 月1 日起至98年2 月1 日止，已20個月
    未能恢復工作能力，依原告受傷前之薪資，原告得請求工作
    損失1,440,000 元（72,000元X20個月=1,440,000元）。
  (3)看護費用：本案發生後原告失去行動能力，自96年4 月1 日
    急診手術後至96年7 月（3 個月），因骨折嚴重復原緩慢，
    行動不便需專人照顧，雖原告係由未婚妻簡瓊芬負責看護，
    惟簡瓊芬向公司辦理留職停薪，專職看護原告，此損失不可
    令被告免去看護費之給付。依每日1,000 元，共看護原告2
    個月計算，被告應給付原告60,000元。
  (4)原告若未因本案而受重傷，日常3 餐除家中自備外，亦有任
    職於香草花緣休閒農場之員工供餐，不需額外支出餐費，惟
    原告住院14日期間3 餐均需各花費100 元用餐，此額外支出
    之餐費亦應由被告給付，為此被告應給付原告4,200 元。
  (5)原告所有之機車及手機於本件交通事故發生中亦遭受損害，
    機車已報廢，有報廢單可稽；手機尚有殘骸可稽，依機車未
    全毀前尚有市價約20,000元之價值、手機未全毀前尚有市價
    約5,000 元之價值，請求被告給付上開損害計25,000元。
  (6)勞動力減損：原告未受傷前，每月平均有如前所述之薪資收
    入約72,000元，受傷後勞動力減損19％，有長庚紀念醫院診
    斷証明書可稽。依原告目前45歲，可工作至65歲退休，共18
    年，1 個月減損13,680元，1 年減損164,160 元，請求被告
    給付減少勞動能力2,954,880 元（164,160 元X18 年=2,954
    ,880 元）之賠償。
  (7)精神慰撫金：原告為維家計，白天任職香草花緣休閒農場賺
    取微薄之薪資，下班後還兼職開計程車。自本件交通事故發
    生後，身體功能嚴重受創，致不良於日常生活與工作，原告
    奉公守法，突然無端遭受被告之撞擊，所造成之驚嚇，使原
    告在精神上痛苦萬分，除醫療期間痛楚難耐及憂慮和被告造
    成之傷害是否能完全治癒之煩腦外，日後尚需再進行骨內骨
    釘拔除之手術，未知之醫療及復建費用、交通費，與手術時
    生命維持之風險，令原告不知如何面對，所受之精神傷害實
    難以形容，對未來之生活已因身體恐有無法完全康復致留有
    後遺症而失去信心！原告所受之精神傷害實難以形容。又原
    告在家休養期間，對未來的不安定甚感恐懼，嚴重影響原告
    及家人之日常生活，案發至今，原告之經濟已受被告犯罪行
    為所拖累，龐大之支出費用幾乎令原告負債度日，而被告至
    今竟都不聞不問，從未關懷過原告之傷勢及復原狀況，亦將
    理賠事宜全部推給保險公司，其絲毫不尊重生命之心態令人
    氣憤！為此請求被告賠償精神慰撫金50萬元，應合事理之平
    。
  2.被告丙○○部分：
  (1)醫療及醫療用品費用：50,000元，有長庚紀念醫院費用收據
    可稽。
  (2)原告受被告撞擊牙齒掉落，請求被告給付原告植牙及全口重
    建費500,000 元。
  (3)薪資損失：原告於未發生本案前，每月固定薪資65,000元，
    自96年4 月1 日起至97年10月28日止，已19個月未能恢復工
    作能力，依原告受傷前之薪資，原告得請求工作損失
    1,535,000 元（65,000元X19 個月=1,235,000元）。
  (4)看護費用：依每日1,000 元，共看護原告3 個月計算，被告
    應給付原告90,000元。
  (5)原告所有之汽車於本件交通事故發生中亦遭受損害已報廢，
    請求被告賠償50,000元。
  (6)精神慰撫金：50萬元。
  (二)並聲明：1.被告應給付原告甲○○5,053,141 元，及自起訴
    狀繕本送達之翌日起至清償日止，按年息百分之5 計算之利
    息。2.被告應給付原告丙○○2,425,000 元，及自起訴狀繕
    本送達之翌日起至清償日止，按年息百分之5 計算之利息。
    3.原告願供擔保，請准宣告假執行。
二、被告則以：
  (一)被告於96年4 月1 日下午駕駛車號2927-QQ 號自小客車，於
    臺北縣泰山鄉○○○路24-1號前，失控撞上原告丙○○駕駛
    之車號2G-4229 自小客車及原告甲○○駕駛之車號HUF-983
    普通重型機車，造成原告等多處受傷及應由被告負擔全部過
    失責任之事實，被告並不爭執。
  (二)對於原告請求損害賠償項目及金額之意見：
  1.原告甲○○部分：
  (1)薪資損失部分：原告所受工作收入之損失應為251,928 元。
    依原告95年度綜合所得稅結算申報所得資料參考清單以觀，
    原告任職於香草花緣休閒農場1 年之收入為36萬元，換言之
    ，原告每月薪資應為3 萬元（360,000 元÷12月＝30,000元
    / 月）。另依照交通部臺灣地區96年計程車狀況調查報告，
    北部地區計程車之營業收入扣除營業支出後，平均每月營業
    餘額為23,975元，因原告因白天尚在香草花緣休閒農場任職
    ，僅晚上期間兼開計程車，故應以半數計算其計程車之收入
    為當，即每月為11,988元。據上，原告甲○○每月之工作收
    入應為41,988元（30,000元+11,988 元=41,988 元）。又計
    算原告所受工作收入之損害，須以其因系爭交通事故受傷須
    休養而無法工作之期間為據，始與被告前揭過失侵權行為間
    具有相當因果關係。至於原告若因其他因素而未實際工作，
    因與被告前揭過失侵權行為間不具相當因果關係，自不能請
    求被告予以賠償。對於原告於96年4 月14日出院後，因療養
    傷勢須在家休養而無法工作之期間，原告並未提出任何之資
    料為據，被告主張應以6 個月為當。故原告甲○○此一期間
    所受工作薪資之損失應為251,928 元（41,988元/ 月×6 個
    月＝251,92 8元）。
  (2)看護費用部分：原告所受看護費用之損失應為14,000元。依
    財團法人長庚紀念醫院林口分院97年6 月27日診斷證明書之
    記載，原告僅「住院中需專人照顧」，並未述及其出院後仍
    需專人看護。又參酌強制汽車責任保險給付標準第2 條第4
    項之規定，每日之看護費用以1,000 元計，原告共住院14日
    ，故其所受應支出看護費用之損害為14,000元。
  (3)原告住院期間餐費支出應為1,820 元。原告雖主張應以每餐
    100 元，計算其在住院期間所支出之三餐費用，惟原告並未
    提出任何單據佐證，故參酌強制汽車責任保險給付標準第2
    條規定，以每日膳食費130 元計算，原告住院期間14天所支
    出之餐費應為1,820 元（130 元×14日＝1,820 元）。
  (4)原告所有車號HUF-983 號普通重型機車毀損前之價值應為5,
    000 元。原告所有車號HUF-983 普通重型機車雖因本次交通
    事故而毀損，然該車係81年4 月出廠，至發生本件交通事故
    為止，車齡已有15年，市面上相同年份的機車幾乎已近報廢
    ，原告主張其毀損前市價尚有20,000元，實屬過高，被告主
    張其價值應僅有5,000 元。
  (5)被告否認原告之手機因本件交通事故而毀損。原告雖主張其
    手機因本件交通事故而毀損，毀損前市價尚有5,000 元，惟
    並未提出任何證據資料，故被告否認原告之手機有因本件車
    禍事故而毀損之情事。
  (6)原告甲○○所受減損勞動能力損害應為1,302,275 元。原告
    甲○○為50年10月18日出生，於96年4 月發生本件交通事故
    ，經過半年之休養期間（原告已另請求此一期間之工作損失
    ）後，已滿46歲，距強制退休年齡65歲，尚有19年，是以原
    告每月工作收入41,988元及減損勞動能力19％計算，並扣除
    中間利息後，其所受之損害為1,302,275 元【41,988×12（
    月）×13.0000000（19年之霍夫曼係數）×19％＝1,302,27
    5 】。
  (7)原告甲○○請求被告支付50萬元之精神慰撫金，實顯過高。
    緣被告及其家人自系爭交通事故發生之後，即多次至醫院及
    原告家中探望、慰問原告之病情，並主動協助原告向保險公
    司辦理理賠事宜，並非如原告所言，對其不聞不問。原告請
    求被告給付精神慰撫金50萬元，實顯過高，依原告所受之傷
    害以觀，被告主張應以15萬元為當。
  (8)保險已理賠費用：保險人新安東京海上產物保險股份有限公
    司業已於96年11月7 日理賠給付原告13,963元，該筆費用自
    應從原告所受損害之數額內，予以扣除。
  2.原告丙○○部分
  (1)原告丙○○支出醫療費用及相關醫療消耗品之數額應為23,4
    29元。依原告丙○○所提出之醫療費用收據及相關醫療消耗
    品統一發票之數額計算，計已支出13,429元，此外，加上未
    來接受鋼釘移除手術之健保自負額10,000元，故原告丙○○
    已支出及應支出醫療費用、相關醫療消耗品之數額為23,429
    元。
  (2)原告丙○○所受看護費用之損失應為9,000 元。原告丙○○
    因本件車禍事故，計住院9 日，參酌強制汽車責任保險給付
    標準第2 條第4 項之規定，以每日看護費用1,000 元計算，
    故其所受支出看護費用之損害應為9,000 元。
  (3)原告丙○○所受工作損失之數額應為390,000 元。原告丙○
    ○雖主張其自本件車禍事故發生至今，已19個月無法工作，
    而受有工作損失1,235,000 元。然計算原告所受工作收入之
    損害，須以其因系爭車禍事故受傷須休養而無法工作之期間
    為據，始與被告前揭過失侵權行為間具有相當因果關係。至
    於原告若因其他因素而未實際工作，因與被告前揭過失侵權
    行為間不具相當因果關係，自不能請求被告予以賠償。又原
    告對於其因療養傷勢須在家休養而無法工作之期間，並未提
    出任何之資料為據，被告主張應以6 個月為當，故原告丙○
    ○所受工作損失之數額應為390,000 元（65,000×6 ＝390,
    000） 。
  (4)原告丙○○未來應支出之植牙費用應以4 萬元為當。原告雖
    主張其將來需進行植牙及全口重建，需支出50萬元，然原告
    因本件車禍事故係斷裂門牙4 顆，參酌強制汽車責任保險給
    付標準第2 條第3 項之規定，一齒以1 萬元計算，故原告丙
    ○○未來應支出之植牙費用為4 萬元。至於其餘支出部分因
    與系爭車禍事故無關，自不得向被告請求損害賠償。
  (5)原告丙○○所有車號2G-4229 自小客車於毀損前之價值應為
    40,000元。原告丙○○所有車號2G-4229 自小客車雖因本次
    車禍事故而毀損，然該車係84年出廠，至發生本件車禍事故
    為止，車齡已有11年，依參加人新安東京海上產物保險股份
    有限公司之估算，中古車市價應為40,000元。
  (6)原告丙○○請求被告支付50萬元之精神慰撫金，實屬過高。
    緣原告請求被告給付精神慰撫金50萬元，惟依原告所受之損
    害以觀，實顯過高，被告主張應以10萬元為當。
  (7)保險人新安東京海上產物保險股份有限公司業已於96年11月
    7 日理賠給付原告10,429元，該筆費用自應從原告丙○○所
    受損害之數額內，予以扣除等語置辯。
  (三)並為答辯之聲明：1.原告之訴及假執行之聲請均駁回。2.如
    受不利之判決，願供擔保請准宣告免假執行。
三、兩造不爭執之事項（見本院卷第111 、112 、115 、147 、
    148 、167 反面、168 頁、第177 、178 頁）：
  (一)被告於民國96年4 月1 日下午，駕駛車牌號碼為2927 -QQ號
    自用小客車，沿臺北縣泰山鄉○○○路往泰山鄉方向下坡直
    行，於同日下午3 時許，行經該路24之1 號前時，本應注意
    該路段時速不得超過50公里，並應注意車前狀況隨時採取必
    要之安全措施，而當時天候晴，日間自然光線，柏油路面乾
    燥，無缺陷，無障礙物，視距良好，並無不能注意之情事，
    竟疏於注意，竟貿然以約50至60公里之時速超速行駛，因而
    致煞車不穩，車輛失控跨越分向限制線駛入對向車道。適原
    告丙○○駕駛車牌號碼為2G-4229 號自用小客車，沿上開道
    路往林口方向上坡駛抵該處，見狀右閃不及而與被告駕駛之
    車輛發生碰撞，且同時撞擊由原告甲○○騎乘之車牌號碼為
    HUF-983 號重型機車，致原告丙○○受有右側股骨骨折、下
    巴撕裂傷、頭皮撕裂傷、右側第4 、5 肋骨骨折及門牙4 顆
    斷裂等傷勢，原告甲○○則受有右側橈尺骨骨折、右足第1
    、2 、3 蹠骨開放性骨折合併足部遠端神經壞死恢復不良、
    第4 腰椎壓迫性骨折等傷勢。被告上開犯行業經臺灣板橋地
    方法院檢察署檢察官提起公訴，並由臺灣板橋地方法院刑事
    庭以97年度交易字第179 號判決被告因過失傷害人，處拘役
    50日，如易科罰金，以新臺幣1000元折算壹日，減為拘役25
    日，如易科罰金，以新臺幣1000元折算壹日在案（見本院卷
    第19頁、第111 頁、第322-1 頁以下，本院三重簡易庭卷宗
    第5-10頁臺灣省臺北縣區車輛行車事故鑑定委員會鑑定意見
    書、交通事故現場圖、長庚紀念醫院診斷證明書、本院刑事
    判決）。
  (二)被告應對原告甲○○、丙○○因上開交通事故所受之損害，
    負過失侵權行為損害賠償責任。
  (三)原告甲○○因上開交通事故，於96年4 月1 日至長庚紀念醫
    院住院施行骨折復位鋼板固定手術，於同年4 月14日出院（
    見本院三重簡易庭卷宗第10頁、長庚紀念醫院診斷證明書）
    ，其自96年4 月1 日起至同年月14日出院後3 個月即96 年7
    月13日止之期間（包含96年5 月18日拆除腳部鋼釘住院3 天
    及出院後3 天之休養期間），均須看護照顧日常生活（見本
    院卷第177 頁），且須休養無法工作。
  (四)原告甲○○自96年4 月1 日起因上開交通事故受傷於長庚紀
    念醫院治療迄今之醫療費用自付額總額為22,390元（見本院
    卷第177 頁）；另支出健元中醫診所及康泰診所治療及復健
    費用4, 490元、假牙費用40,000元、醫療消耗用品等費用
    9,590 元。
  (五)原告甲○○因系爭交通事故受傷而減損勞動能力19％。
  (七)原告甲○○於香草花緣休閒農場，每月薪資30,000元。
  (八)參加人新安東京海上產物保險股份有限公司已於96年11月7
    日給付強制責任險保險金予13,963元原告甲○○。
  (九)原告丙○○因上開交通事故，於96年4 月1 日至長庚紀念醫
    院住院施行骨折復位鋼釘內固定手術、撕裂傷修補手術，於
    同年4 月9 日出院，住院9 天之期間均須看護照顧；且其出
    院後應至少休養3 個月，但此期間無他人照護其日常生活之
    必要。
  (十)原告丙○○因上開交通事故門牙斷裂4 顆，經長庚醫院醫師
    建議採行植牙方式治療，費用約需400,000 元。
  (十一)原告丙○○自96年4 月1 日起因上開交通事故受傷於長庚紀
    念醫院治療迄今之醫療費用自付額總額為12,238元（見本院
    卷第178 頁）。
  (十二)參加人新安東京海上產物保險股份有限公司已於96年11月7
    給付強制責任保險金10,429元予原告丙○○。
四、得心證之理由：
  (一)原告等主張因被告之上開過失侵權行為，致受有損害，被告
    應負損害賠償責任；被告對於其有上開過失侵權行為，應負
    損害賠償責任乙節，並無爭執，惟以前開情詞置辯。是本件
    所應審酌者，乃在於：原告等得請求損害賠償之數額為何？
  (二)經查：
  1.被告應負民法第184 條第1 項前段之侵權行為賠償責任：
    按因故意或過失，不法侵害他人之權利者，負損害賠償責任
    ；又汽車、機車或其他非依軌道行駛之動力車輛，在使用中
    加損害於他人者，駕駛人應賠償因此所生之損害，民法第18
    4 條第1 項前段、第191 條之2 前段分別定有明文。查本件
    被告有上開過失侵權行為，有臺灣省臺北縣區車輛行車事故
    鑑定委員會鑑定意見書、交通事故現場圖、長庚醫院診斷證
    明書、本院刑事庭97年度交易字第179 號刑事判決等件附卷
    可稽（見本院三重簡易庭卷宗第5-10頁、本院卷第19頁、第
    111 頁、第322-1 頁以下），且為兩造所不爭執，是原告等
    依侵權行為之法律關係請求被告賠償其等損害，自屬有據。
  2.原告等得請求損害賠償之數額為何？
    按不法侵害他人之身體或健康者，對於被害人因此喪失或減
    少勞動能力或增加生活上之需要時，應負損害賠償責任；不
    法侵害他人之身體、健康，被害人雖非財產上之損害，亦得
    請求賠償相當之金額，民法第193 條第1 項、第195 條第1
    項前段分別定有明文。本件被告過失不法侵害原告致原告受
    傷，依民法第184 條第1 項前段、第191 條之2 前段、第19
    3 條第1 項、第195 條第1 項前段，被告應負損害賠償責任
    。茲就原告請求之各項損害，分別審酌如下：
  (1)原告甲○○方面：
  醫療費用及醫療用品費用：
    原告甲○○主張因本件傷害，致支出長庚醫院醫療費用14,9
    81元，健元中醫診所及康泰診所門診費用共4,490 元、假牙
    裝置費40,000元及醫療用品費用9,590 元，合計共69,061元
    等情，業據提出醫療費用收據、門診掛號費收據、醫療用品
    費用收據及黃耀宏牙醫診所估價單等件影本為證（見上開交
    簡附民字卷宗第16-40 、44頁以下），且為被告所不爭執，
    是本件原告甲○○主張此部分損害金額為69,061元，自屬有
    據。
  看護費用：
    原告甲○○主張自96年4 月1 日急診手術後至96年7 月間，
    因骨折嚴重復原緩慢，行動不便需專人照顧，雖原告係由未
    婚妻簡瓊芬負責看護，惟簡瓊芬向公司辦理留職停薪，專職
    看護原告，看護費用以每日1,000 元計算，共看護原告2 個
    月計算，被告應給付原告60,000元等情，為被告所不爭執（
    見本院卷第113 、168 頁），且經本院依職權函詢財團法人
    長庚紀念醫院查明原告須專人看護之期間，該院函覆稱原告
    甲○○自96年4 月1 日起至同年月14日住院之期間及出院後
    3 個月，均須看護照顧日常生活，有該院98年3 月2 日（九
    七）長庚院法字第1306號函1 份在卷可稽（見本院卷第177
    頁），是原告請求上開生活不便需人照顧之期間之看護費用
    ，共計60,000元（1,000 元×30天×2 月）＝60,000元】，
    應予准許。
  住院期間膳食費用：
    原告甲○○主張自96年4 月1 日起至96年4 月14日住院14日
    期間，三餐各花費100 元，被告應賠償原告4,200 元（100
    元×3 餐×14天=4,200元）乙節；被告則抗辯：應以每日
    130 元計算，原告住院14日所支出之餐費應為1,820 元，故
    就1,82 0元部分不爭執（見本院卷第114 頁）等語，而經衡
    原告甲○○之傷勢、身體狀況及長庚醫院林口院區附近之生
    活水準，應認原告甲○○主張住院期間每餐膳食費用100 元
    為適當，是原告請求住院期間膳食費用共計4,200 元，應予
    准許。
  薪資損失：
  (甲)原告甲○○主張上開交通發生前，白天任職於香草花緣休閒
    農場，每月薪資30,000元，下班後兼職開計程車每月平均收
    入35,000元，故每月收入約72,000元，其自96年4 月1 日起
    至98年2 月1 日止，已20個月未能恢復工作能力，請求被告
    賠償工作損失1,440,000 元（72,000元X20 個月=1,440,000
    元），並提出香草花緣休閒農場薪資證明書影本及臺北縣計
    程車駕駛員職業工會收據等件為證（見本院三重簡易庭卷宗
    第48、49頁、本院卷第149 、173-1 頁）；被告則抗辯：原
    告任職於香草花緣休閒農場每月薪資應為3 萬元，另依照交
    通部臺灣地區96年計程車狀況調查報告，北部地區計程車之
    營業收入扣除營業支出後，平均每月營業餘額為23,975元，
    因原告因白天尚在香草花緣休閒農場任職，僅晚上期間兼開
    計程車，故應以半數計算其計程車之收入為當，即每月為11
    ,988 元 ，原告甲○○每月之工作收入應為41,988元（30,0
    00元+11,988 元），且原告因療養傷勢須在家休養而無法工
    作之期間應以6 個月為當，故原告甲○○此一期間所受薪資
    之損失應為251,928 元（41,988元×6 月=251,928元）等語
    。
  (乙)查原告於香草花緣休閒農場任職之年所得為36萬元，此有本
    院依職權調查之稅務電子閘門財產所得調件明細表1 份存卷
    可憑（見本院卷第134 頁），是原告於香草花緣休閒農場任
    職每月薪資應為30,000元（360,000 元÷12月＝30,000元）
    ，此為兩造所不爭執（見本院卷第167 頁反面）。又原告主
    張每月駕駛計程車之平均收入為35,000元，雖舉出其為臺北
    縣計程車駕駛員職業工會會員繳交勞工保險費及全民健康保
    險費之收據，惟此僅足證明原告甲○○為臺北縣計程車駕駛
    員職業工會之會員，仍不足證明其每月駕駛計程車之平均收
    入為35,000元。而參之被告提出之交通部臺灣地區96年計程
    車營運狀況調查摘要分析（見本院卷第118 頁），北部地區
    計程車之平均每月營業收入為44,255元（見本院卷第125 頁
    ），平均每天營業時數為10.2小時（見本院卷第123 頁）等
    情，為原告甲○○所不爭執；又原告甲○○自陳每天駕駛計
    程車營業時數約6 、7 小時（見本院卷第167 頁反面），是
    原告甲○○每天駕駛計程車之營業時數約為上開北部地區計
    程車平均每天營業時數之5 分之3 （計算式：6.5 小時÷10
    .2 小 時=0.6=3/5，取小數點以下第1 位），故原告甲○○
    駕駛計程車每月營業收入應以26,553元（計算式：44,255元
    x 3/5=26,553元）為適當。再者，原告甲○○因上開交通事
    故，於96年4 月1 日住院治療，至同年月14日出院後3 個月
    即96年7 月13日止之期間（包含96年5 月18日拆除腳部鋼釘
    住院3 天及出院後3 天之休養期間），均須看護照顧日常生
    活，並應以原告甲○○實際病情復原狀況為準乙節，為兩造
    所不爭執，復有長庚紀念醫院98年3 月2 日（九七）長庚院
    法字第1306號函1 份在卷可稽（見本院卷第177 頁），是原
    告甲○○於出院後至少須休養3 個月而無法工作，堪以認定
    ；又原告甲○○復未舉證證明其因上開傷勢無法工作之期間
    達20個月，而被告認原告甲○○因療養傷勢須在家休養而無
    法工作之期間應為6 個月，本院認為適當，故原告甲○○於
    住院及出院後6 個月之期間所受薪資損失應為365,709 元【
    計算式：月收入（30,000+26,553） 元x14/30（住院天數/
    單月日數）+ （30,000+26,553） 元x6（月）=365,709元，
    元以下四捨五入】，是原告請求薪資損失365,709 元，應予
    准許；逾此金額之請求，則無理由，不應准許。
  勞動能力減損：
  (甲)原告甲○○主張其未受傷前，每月平均薪資收入約72,000元
    ，受傷後勞動力減損19％，依原告目前47歲，可工作至65歲
    退休，共18年，1 個月減損13,680元，1 年減損164,160 元
    ，請求被告給付減少勞動能力2,954,880 元（164,160 元X1
    8 年=2,954 ,880 元）之賠償等情，並提出長庚醫院97年6
    月10日診斷證明書1 紙附卷可稽（見本院卷第45頁）；被告
    對於原告甲○○主張因上開交通事故受傷後勞動力減損19％
    乙節，尚無爭執，惟否認原告主張之月薪金額及勞動力減損
    之賠償金額，並以：原告甲○○為50年10月18日出生，於96
    年4 月發生本件交通事故，經過半年之休養期間（原告已另
    請求此一期間之工作損失）後，已滿46歲，距強制退休年齡
    65歲，尚有19年，是以原告每月工作收入41,988元及減損勞
    動能力19％計算，並扣除中間利息後，其所受之損害為1,30
    2,275 元【41,988×12（月）×13.0000000（19年之霍夫曼
    係數）×19％＝1,302,275 】等語置辯。
  (乙)查原告甲○○於本件交通事故發生時任職香草花緣休閒農場
    及駕駛計程車營業，平均每月收入約56,553元（30,000+26,
    553） ，俱如前述；又原告甲○○為50年10月18日出生，此
    觀其診斷明書即明，其於96年4 月1 日本件交通事故發生之
    際為45歲5 月又14日，參酌勞動基準法第3 條、第54條自請
    退休及強制退休之年齡，分別為55歲、工作25年以上及65歲
    （勞動基準法第54條第1 項第1 款所定強制退休年齡原為60
    歲，惟已於97年5 月14日修正，將強制退休年齡調高為65
    歲），再審酌原告之年齡、交通發生前已任職之職業及健康
    狀況等情事，認為原告之勞動年齡應可達65歲，則原告其所
    餘勞動能力尚有19年6 月又16日。原告僅請求18年之勞動能
    力減損之損失，應堪採取。依霍夫曼式計算法扣除中間利息
    （首期給付不扣除中間利息），計算原告得請求勞動能力減
    損之損失金額為1,686,150 元【計算式：（56,553X12X13.0
    0000000）= 8,874,476.000000000，其中13.00000000 為年
    別單利5%第18年霍夫曼累計係數，元以下四捨五入，下同。
    8,874,476 X 19% =1,686,150），是原告請求勞動能力減損
    之損失1,686,150 元，應予准許；逾此金額之請求，則無理
    由，不應准許。
  行動電話及機車之損害：
    原告甲○○主張其所有之機車及行動電話於本件交通事故發
    生中全毀，依機車未全毀前尚有市價約20,000元之價值、行
    動電話未全毀前尚有市價約5,000 元之價值，請求被告給付
    25,000元之賠償等情，並提出機車車輛異動登記書影本1紙
    為證（見本院三重簡易庭卷第43頁）；被告則否認原告之手
    機因本件交通事故而毀損，另以：原告所有之車號HUF-983
    號普通重型機車係81年4 月出廠，至發生本件交通事故為止
    ，車齡已有15年，市面上相同年份的機車幾乎已近報廢，原
    告主張其毀損前市價尚有20,000元，實屬過高，其價值應僅
    有5,000 元等語置辯。查原告並未舉證證明其行動電話之毀
    損與上開交通事故有相當因果關係，是其主張行動電話因本
    件交通事故而毀損，尚非可採，不應准許。又原告復未舉證
    證明其機車於毀損前市價仍有20,000元，參以原告之上開機
    車係81年4 月出廠，至發生本件交通事故為止，車齡已有15
    年乙節，為兩造所不爭執，是被告主張機車價值應僅有5,
    000 元，本院認為適當。是原告請求機車全毀之損失5,000
    元，應予准許；逾此金額之請求，則無理由，不應准許。
  精神慰撫金：
    本件原告甲○○因被告之過失侵權行為致身體受有傷害，原
    告精神上自受有相當之痛苦，原告依上開規定請求被告賠償
    精神上之損害，並無不合。爰審酌原告未婚，月薪約56,553
    3 元，名下有88年出廠之汽車1 輛，無不動產；被告未婚，
    月薪約47,600元（96年所得571,200 元/12 月），名下有價
    值共6, 215,157元之房屋1 筆及土地3 筆，無動產，此經兩
    造分別陳明在卷，並有本院依職權調查之稅務電子閘門財產
    所得調件明細表各1 份存卷可憑（見本院卷第136 、144 、
    145 頁）等兩造之家庭、經濟狀況，及原告所受傷害之程度
    等一切情狀，認為本件原告請求慰撫金50,0000 元為適當，
    應予准許。
  從而，原告甲○○因本件侵權行為所受之損害總額為2,690,
    120 元（計算式：醫療費用69,061元＋看護費60,000元+ 住
    院期間膳食費用4,200 元+ 薪資損失365,709 元+ 勞動能力
    減損1,686,150 元+ 車損5,000 元＋精神慰撫金500,000 元
    ＝2,690,120 元）。又按保險人依本法規定給付之保險金，
    視為加害人或被保險人損害賠償金額之一部分；加害人或被
    保險人受賠償請求時，得扣除之，強制汽車責任保險法第30
    條定有明文。查原告就本件事故已領得被告投保之強制責任
    保險金13,963元乙節，業如前述，揆諸前揭規定，自應就前
    開損害賠償金額中扣除，是原告得請求之賠償金額應為2,67
    6,157 元。從而，原告依侵權行為損害賠償之法律關係，請
    求被告給付2,676,157 元，及自起訴狀繕本送達翌日起即96
    年12月10日起至清償日止，按年息百分之5 計算之利息，為
    有理由，應予准許。其逾此範圍之請求，為無理由，應予駁
    回。
  (2)原告丙○○方面：
  醫療費用及醫療用品費用：
    原告丙○○主張因本件傷害，致支出醫療及醫療用品費用50
    ,000 元 ，及因受被告撞擊牙齒掉落，請求被告給付原告植
    牙及全口重建費共500,000 元等情，並提出長庚醫院醫療費
    用收據、統一發票及同院牙科醫師評估單等件影本為證（見
    本院三重簡易庭卷宗第53-60 、62頁）；被告則以依原告丙
    ○○所提出之醫療費用收據及相關醫療消耗品統一發票之數
    額計算，計已支出13,429元，此外，加上未來接受鋼釘移除
    手術之健保自負額10,000元，故原告丙○○已支出及應支出
    醫療費用、相關醫療消耗品之數額為23,429元等語置辯。查
    原告丙○○自96年4 月1 日起因上開交通事故受傷於長庚紀
    念醫院治療迄今之醫療費用自付額總額為12,238元，其因上
    開交通事故門牙斷裂4 顆，經長庚醫院醫師建議採行植牙方
    式治療，費用約需400,000 元等情，有長庚醫院98年3 月2
    日（九七）長庚院法字第1306號函1 份在卷可稽（見本院卷
    第178 頁）。又原告丙○○因上開傷害所支出之醫療用品費
    用金額為3,240 元，有前揭統一發票可佐。是本件原告丙○
    ○主張此部分損害金額為415,478 元（計算式：12,238元+4
    00,000元+3,240元=415,478元），自屬有據；逾此金額之請
    求，則無理由，不應准許。
  看護費用：
    原告丙○○主張依每日1,000 元，共需看護3 個月計算，被
    告應賠償原告看護費之支出90,000元乙節；被告則以原告丙
    ○○因本件車禍事故，計住院9 日，參酌強制汽車責任保險
    給付標準第2 條第4 項之規定，以每日看護費用1,000 元計
    算，故其所受支出看護費用之損害應為9,000 元等語置辯。
    查原告丙○○因上開交通事故，於96年4 月1 日至長庚醫院
    住院治療，於同年4 月9 日出院，住院9 天之期間均須看護
    照顧；且其出院後應至少休養3 個月，但此期間無他人照護
    其日常生活之必要等情，有長庚醫院98年3 月2 日（九七）
    長庚院法字第1306號函1 份在卷可稽（見本院卷第178 頁）
    ，足見原告丙○○因上開交通事故受傷，需看護照顧日常生
    活為96年4 月1 日至同年月9 日住院9 天之期間，以每日看
    護費用1,000 元計算，原告請求上開生活不便需人照顧期間
    之看護費用，共計9,000 元（1,000 元×9 天＝9,000） ，
    應予准許；逾此金額之請求，則無理由，不應准許。
  薪資損失：
    原告丙○○主張於未發生本案前，月薪65,000元，自96 年4
    月1 日起至97年10月28日止，已19個月未能恢復工作能力，
    依原告受傷前之薪資，請求被告賠償工作損失1,535,000 元
    （65,000元X19 個月=1,235,000元）等情，並提出96年度各
    類所得扣繳暨免扣繳憑單影本1 紙為證（見本院三重簡易庭
    卷宗第61頁）；被告對於原告丙○○月薪65,000元並無爭執
    ，惟另以原告無法工作之期間應以6 個月為當，故原告丙○
    ○所受工作損失之數額應為390,000 元（65,000元×6月 ＝
    390, 000元）等語置辯。查原告丙○○未舉證證明其因上開
    傷勢無法工作之期間達19個月，而被告認原告丙○○因療養
    傷勢須在家休養而無法工作之期間應為6 個月，本院認為適
    當，故原告丙○○於住院及出院後6 個月之期間所受薪資損
    失應為409,500 元【計算式：月收入65,000元x9 /30（住院
    天數/ 單月日數）+65,000 元x6月=409,500元】，是原告請
    求薪資損失409,500 元，應予准許；逾此金額之請求，則無
    理由，不應准許。
  汽車損害：
    原告丙○○主張其所有車號2G-4229 自小客車於本件交通事
    故發生中遭受損害已報廢，請求被告賠償50,000元乙節，被
    告固不否認原告之汽車因本件交通事故毀損報廢之事實，惟
    以原告丙○○所有之自小客車係84年出廠，至發生本件車禍
    事故為止，車齡已有11年，依參加人新安東京海上產物保險
    股份有限公司之估算，中古車市價應為40,000元等語置辯。
    查原告丙○○並未舉證證明其汽車於毀損前市價仍有50,000
     元 ，參以原告之上開汽車係84年出廠，至發生本件交通事
    故為止，車齡已有11年乙節，為兩造所不爭執，是被告主張
    汽車價值應僅有4,0000元，本院認為適當。是原告請求汽車
    全毀之損失4,0000元，應予准許；逾此金額之請求，則無理
  精神慰撫金：
    本件原告丙○○因被告之過失侵權行為致身體受有傷害，原
    告精神上自受有相當之痛苦，原告依上開規定請求被告賠償
    精神上之損害，並無不合。爰審酌原告離婚，月薪約65,000
    元，名下有價值共1,281,672 元之土地5 筆及投資1 筆；被
    告未婚，月薪約47,600元（96年所得571,200 元/12 月），
    名下有價值共6, 215,157元之房屋1 筆及土地3 筆，無動產
    ，此經兩造分別陳明在卷，並有本院依職權調查之稅務電子
    閘門財產所得調件明細表各1 份存卷可憑（見本院卷第141
    、14 2頁）等兩造之家庭、經濟狀況，及原告所受傷害之程
    度等一切情狀，認為本件原告請求慰撫金40,0000 元為適當
    ，應予准許。
  從而，原告丙○○因本件侵權行為所受之損害總額為1,273,
    978 元（計算式：醫療費用及醫療用品415,478 元＋看護費
    9,000 元+ 薪資損失409,500 元+ 車損4,0000元＋精神慰撫
    金400,000 元＝1,273,978 元）。又按保險人依本法規定給
    付之保險金，視為加害人或被保險人損害賠償金額之一部分
    ；加害人或被保險人受賠償請求時，得扣除之，強制汽車責
    任保險法第30條定有明文。查原告就本件事故已領得被告投
    保之強制責任保險金10,429元乙節，業如前述，揆諸前揭規
    定，自應就前開損害賠償金額中扣除，是原告得請求之賠償
    金額應為1,263,549 元。從而，原告依侵權行為損害賠償之
    法律關係，請求被告給付1,263,549 元，及自起訴狀繕本送
    達翌日起即96年12月10日起至清償日止，按年息百分之5 計
    算之利息，為有理由，應予准許。其逾此範圍之請求，為無
    理由，應予駁回。
五、本件事證已臻明確，兩造其餘之攻擊、防禦方法，核與判決
    結果不生影響，爰毋庸一一論述，併此敘明。
六、兩造均陳明願供擔保，聲請宣告假執行或免假執行，經核原
    告勝訴部分尚無不合，爰分別酌定相當擔保金額准許之。原
    告敗訴部分，其假執行之聲請已失所附依，爰併予駁回之。
七、結論：原告之訴為一部有理由、一部無理由，依民事訴訟法
    第85條第1 項、第79條、第390 條第2 項、第392 條第2項
    ，判決如主文。
中    華    民    國    98    年    4     月    10    日
                  民事第二庭    法  官  張筱琪
以上正本係照原本作成
如對本判決上訴，須於判決送達後20日內向本院提出上訴狀
中    華    民    國    98    年    4     月    10    日
                                書記官  連思斐


司法院資訊處製作；財團法人民間司法改革基金會備份。
